臺灣臺中地方法院民事裁定　　　　　　　100年度家聲字第9號
聲　請　人　蔡心怡
代　理　人　李淑女律師
相　對　人　宋進昌
上列當事人間聲請給付扶養費事件，本院裁定如下：
    主  文
相對人應自本裁定確定之日起，至未成年子女宋承祐成年之日止
，按月於每月五日，給付聲請人關於未成年子女宋承祐扶養費新
臺幣玖仟壹佰伍拾陸元。如有遲誤一期履行，其後之給付視為亦
已到期。
程序費用由相對人負擔。
    理  由
一、本件聲請意旨略以：聲請人與相對人前為夫妻，共同育有未
    成年子女宋承祐（男、民國○○○年○月○日生）。嗣聲請
    人對相對人提起離婚等訴訟（本院九十九年度司家調字第一
    六七０號），於九十九年十二月十七日經本院司法事務官調
    解離婚成立，並協議宋承祐權利義務之行使或負擔，由聲請
    人任之。相對人既為宋承祐之父，其依法對於宋承祐即負有
    扶養義務。依行政院主計處臺灣地區家庭收支調查報告，九
    十八年度苗栗縣每人每月平均支出為新臺幣（下同）一萬八
    千三百十二元，而宋承祐既由聲請人實際負責生活照顧及支
    出生活費用，所付出之勞力非不能評價為扶養費之一部，故
    聲請人與相對人應以一比二之比例分擔扶養費，即相對人每
    月應負擔宋承祐之扶養費為一萬二千二百零八元，聲請人請
    求相對人每月應負擔一萬二千元，自屬適當。為此聲請人爰
    依非訟事件法第一百二十七條之規定，請求相對人應自本裁
    定確定之日起，至未成年子女宋承祐成年之日止，按月於每
    月五日，給付聲請人關於未成年子女宋承祐之扶養費一萬二
    千元等語。
二、相對人則以：目前月薪四萬多元，有意願支付宋承祐扶養費
    ，但無法負擔每月一萬二千元之扶養費，希望採階梯式給付
    ，即自九十九年十一月起至一百零四年十月，每月負擔五千
    元，自一百零四年十一月起至一百零七年十月，每月負擔八
    千元，自一百零七年十一月起至一百十年六月，每月負擔一
    萬二千元。另宋承祐目前居住在苗栗縣後龍鎮，應不需要這
    麼多之扶養費，而由伊負擔三分之二之扶養費，亦有失公平
    等語，資為抗辯。
三、法院之判斷：
  (一)聲請人主張其與相對人前為夫妻，共同育有未成年子女宋承
    祐，嗣聲請人對相對人提起離婚等訴訟，經本院司法事務官
    調解離婚成立，協議宋承祐權利義務之行使或負擔，由聲請
    人任之等事實，有戶籍謄本、本院九十九年度司家調字第一
    六七０號調解程序筆錄為憑，且為相對人所不爭執，是聲請
    人之主張，堪信真實。
  (二)按直系血親相互間互負扶養之義務；負扶養義務者有數人，
    而其親等同一時，應各依其經濟能力，分擔義務；父母對於
    未成年子女，有保護及教養之權利義務；父母對於未成年子
    女之扶養義務，不因結婚經撤銷或離婚而受影響，民法第一
    千一百十四條第一款、第一千一百十五條第三項、第一千零
    八十四條第二項及第一千一百十六條之二分別定有明文。又
    扶養之方法，由當事人協議定之，不能協議時，由親屬會議
    定之，但扶養費之給付，當事人不能協議時，由法院定之，
    民法第一千一百二十條亦規定甚明。且按法院依民法第一千
    零五十五條之規定，為酌定、改定或變更時，得命交付子女
    、未行使或負擔權利義務之一方與未成年子女會面交往之方
    式與期間、給付扶養費、交付身分證明文件或其他財物，或
    命為相當之處分，並得訂定必要事項；前項扶養費之給付，
    法院得依聲請或依職權，命為一次給付或分期給付，非訟事
    件法第一百二十七條定有明文。另按「未成年子女依民法第
    一千一百十四條第一款規定請求父母給付扶養費者，固限於
    不能維持生活而無謀生能力之子女，自應由子女為請求權人
    ，且應以訴訟方式為之。惟本件並非未成年子女依民法第一
    千一百十四條第一款請求再抗告人給付子女扶養費，而係相
    對人以未成年子女之母自己名義，依非訟事件法第七十一條
    之六（現行第一百二十七條）規定為聲請，於法並無不合」
    （最高法院九十四年度台抗字第三六四號裁判參照）。是當
    父母之婚姻關係因離婚而消滅，由其中一方行使及負擔對未
    成年子女之權利義務時，即生該單獨行使親權之一方因而所
    增加之保護教養費用，應如何由未行使之一方予以分擔補償
    之問題；依上說明，未成年子女扶養費本質認係未任親權之
    一方對任親權之他方，所應分擔之保護教養費用，故當事人
    自係指夫妻之一方。揆諸前揭說明，聲請人為未成年子女宋
    承祐之母，其以自己名義請求未行使或負擔權利義務之相對
    人（宋承祐之父）給付未成年子女宋承祐之保護教養費用，
    自屬有據。
  (三)次按扶養之程度，應按受扶養權利者之需要，與負扶養義務
    者之經濟能力及身份定之；負扶養義務者有數人，而其親等
    同一時，應各依其經濟能力分擔義務，民法第一千一百十九
    條、第一千一百十五條第三項分別定有明文。是本件酌定相
    對人應負扶養義務，其扶養之程度，應按受扶養權利之未成
    年子女宋承祐之需要，與負扶養義務者即聲請人與相對人之
    經濟能力及身份而為適當之酌定。經查：聲請人現年三十二
    歲，目前在銀行工作，月薪為二萬多元，名下查無財產，九
    十八年度所得給付總額為四十五萬九千七百九十八元、九十
    七年度所得給付總額為四十三萬二千三百二十八元、九十六
    年度所得給付總額為三十七萬零五百七十元；而相對人現年
    三十九歲，擔任採購工作，月薪四萬多元，名下查無財產，
    九十八年度所得給付總額為七十四萬一千一百零四元、九十
    七年度所得給付總額為七十萬二千一百零四元、九十六年度
    所得給付總額為四十萬一千八百六十八元，目前在最大債權
    銀行香港商香港上海匯豐銀行股份有限公司有六十三萬元之
    債務，其餘尚有土地銀行幾萬元之債務等情，除據相對人及
    聲請人陳明外，並有本院依職權調閱之兩造財產暨所得資料
    在卷可稽。觀諸前開兩造之財產資料及收入狀況，相對人之
    經濟能力較聲請人為佳，惟相對人尚需償還債務。再衡之兩
    造之年齡，及子女之親權由聲請人行使負擔，其所付出之勞
    力、心力亦非不可評價為扶養費之一部，認聲請人與相對人
    應依一比一之比例分擔未成年子女之扶養費用。另參酌行政
    院主計處編印之臺灣地區家庭收支調查報告，苗栗縣縣民九
    十八年度每戶平均非消費支出為十六萬九千四百四十四元，
    消費支出為六十萬八千四百六十元，平均每戶人數為三點五
    四人，則每人每月支出為一萬八千三百一十二元（元以下四
    捨五入），而衡諸兩造之經濟能力，以前揭家庭收支調查報
    告內容作為其等扶養宋承祐所需之標準，亦即每月一萬八千
    三百一十二元，當無過高或過低之處。從而，相對人應負擔
    未成年子女宋承祐每月之扶養費以九千一百五十六元為適當
    。綜上，本院認聲請人請求相對人自本裁定確定之日起，至
    未成年子女宋承祐成年時止，按月於每月五日，給付聲請人
    關於未成年子女宋承祐之扶養費九千一百五十六元，為有理
    由，應予准許。再者，因按月給付之金額不高，為恐日後相
    對人有拒絕或拖延之情，而不利子女之利益，併定分期給付
    遲誤一期履行者，其後之給付視為亦已到期，以維子女之最
    佳利益，爰裁定如主文第一項所示。至聲請人逾此部分之請
    求，雖無理由，但此屬本院依職權酌定其數額，爰不另予駁
    回。
四、依非訟事件法第二十一條第二項、民事訴訟法第九十五條、
    第七十八條，裁定如主文。
中    華    民    國   100    年    3     月    30    日
                  家事法庭    法  官  林純如
以上為正本係照原本作成。
如對本裁定抗告須於裁定送達後10日內向本院提出抗告狀，（須
附繕本）。
中    華    民    國   100    年    3     月    30    日
                              書記官  王麗麗